臺灣臺北地方法院刑事判決　　　　　　　　　　　　　八十九年度訴字第四六九號
　　公　訴　人　臺灣臺北地方法院檢察署檢察官
　　被　　　告　丁○○
右列被告因偽造文書案件，經檢察官提起公訴（八十九年度偵字第四○四一號），本
院判決如左：
    主  文
丁○○共同偽造公印文，足以生損害於公眾及他人，累犯，處有期徒刑伍月；如附表
編號一、編號二所示之物均沒收。又共同偽造公文書，足以生損害於公眾及他人，累
犯，處有期徒刑壹年貳月；如附表編號三、編號四所示之物均沒收。應執行有期徒刑
壹年陸月，如附表編號一至四所示之物均沒收。
    事  實
一、丁○○前因偽造有價證券案件，於七十七年十一月四日經臺灣板橋地方法院檢察
    署檢察官提起公訴，經臺灣板橋地方法院判處有期徒刑九年，於刑之執行完畢後
    ，令入勞動場所強制工作二年，上訴臺灣高等法院後，於七十九年四月九日經撤
    銷原判決判處有期徒刑八年，於刑之執行完畢後，令入勞動場強制工作二年確定
    ，經入監執行後於八十一年十二月二十二日假釋出監，於八十五年七月十七日假
    釋期滿未經撤銷以已執行完畢論。又因偽造文書案件，於八十七年一月二十三日
    經臺灣臺北地方法院檢察署檢察官提起公訴，同年七月三十日經臺灣高等法院以
    八十七年度上易字第二四三七號判決應執行有期徒刑一年，於刑之執行完畢後，
    令入勞動場所強制工作一年確定，惟未到案執行，而於同年十月二十六日為臺灣
    臺北地方法院檢察署通緝。
二、丁○○於通緝期間，竟不知悛悔，與戊○○、甲○○基於共同偽造公印文、特種
    文書及公文書之犯意聯絡與行為分擔（戊○○及甲○○部分業經臺灣高等法院臺
    中分院另案判決），於八十七年十一月間至同年十二月間某日，由甲○○提供自
    己之照片、八十七年十二月四日臺北市南港區戶政事務所戶印證字第○○一二七
    三三號印鑑證明書及丙○○之國民身分證交予戊○○，再由戊○○將之與新臺幣
    （下同）二萬五千元之代價一併交予丁○○，由丁○○先偽造貼有甲○○照片之
    丙○○國民身分證一張，並偽造內政部公印一個加蓋其上而偽造公印文，足以生
    損害於丙○○及內政部對於國民身分證製發管理之正確性。另以甲○○上開印鑑
    證明書為範本，憑以偽造同字號丙○○名義之印鑑證明書一紙，並偽造臺北市南
    港區戶政事務所公印、主任李美麗及丙○○印章加蓋其上，足以生損害於臺北市
    南港區戶政事務所對於印鑑證明書核發管理之正確性、該戶政事務所主任李美麗
    及丙○○。嗣因甲○○及戊○○於另案偵查中供出其等於同年十二月間某日，在
    丁○○不知情之情形下，持上開由丁○○偽造之國民身分證及印鑑證明書向不知
    情之楊明賢借款，並至臺北市松山地政事務所設定抵押權，始查悉上情。
二、案經臺灣臺中地方法院檢察署檢察官自動檢舉後呈請臺灣高等法院檢察署檢察長
    令轉臺灣臺北地方法院檢察署檢察官偵查起訴。
    理  由
一、訊據被告丁○○矢口否認有右揭犯罪事實，辯稱：其八十七年在看守所，所以上
    開丙○○之國民身分證及印鑑證明書不是伊所偽造；因戊○○在臺中犯案被起訴
    強盜、擄人勒贖罪嫌，羈押在看守所，打官司要錢，就託朋友打電話向其妻借五
    十萬元，其妻不借，而生糾紛云云。惟查：
  (一)被告因偽造文書案件自八十六年十二月十日起羈押於臺灣臺北看守所，於八十七
    年一月二十三日經臺灣臺北地方法院檢察署檢察官提起公訴，同年三月三十一日
    經本院以八十七年易字第六八七號判決處有期徒刑一年，於刑之執行完畢後，令
    入勞動場所強制工作一年，迄八十七年六月三十日具保出所後，同年七月三十日
    經臺灣高等法院以八十七年度上易字第二四三七號判決應執行有期徒刑一年，於
    刑之執行完畢後，令入勞動場所強制工作一年確定，惟未到案執行，而於同年十
    月二十六日為臺灣臺北地方法院檢察署通緝，此有法務部全國檢察官線上查詢刑
    案人犯在監所最新資料報表及被告之臺灣高等法院檢察署刑案紀錄簡覆表各一件
    在卷可憑。而上開丙○○之國民身分證及印鑑證明書係於八十七年十一月間及同
    年十二月間偽造，斯時被告業已具保出所，並經臺灣臺北地方法院檢察署發布通
    緝，足見被告辯稱其八十七年在看守所，故未偽造上開丙○○之國民身分證及印
    鑑證明書云云，不足採信。
  (二)次查，被告雖辯稱：因戊○○在臺中犯案被起訴強盜、擄人勒贖罪嫌，羈押在看
    守所，向其妻借五十萬元打官司，其妻不借，而生糾紛云云。然被告前於本院八
    十九年四月二十八日調查時卻供稱：可能被告在臺中被判死刑，伊未去看他，就
    指認伊等語，先後已有不一致，是其所辯上情，是否屬實，並非無疑。況被告於
    本院審理時供陳：與戊○○是朋友，到八十九年已認識三、四年，其妻與戊○○
    不熟等語，則戊○○竟於經檢察官以重罪起訴而羈押於看守所之重要時刻，為訴
    訟而向不熟識之人商借五十萬元鉅款，此情顯與常理不符；且被告復未舉證證明
    與戊○○之間有何仇隙，而戊○○與被告係多年朋友，據被告供明在卷，其二人
    交情匪淺，此由戊○○知悉被告住處電話一節可明（參臺灣臺中地方法院檢察署
    八十八年偵字第一五二四一號偽造文書案件八十八年七月十九日偵訊筆錄），自
    無故意設詞誣攀被告之理。是被告所辯上情，自不足採。
  (三)右揭犯罪事實，業據另案被告戊○○及甲○○分別於臺灣臺中地方法院檢察署八
    十八年偵字第一五二四一號偽造文書案件八十八年七月十六日、同年月十九日偵
    查時供述甚詳，核與證人楊明賢、蔡秋菊於臺灣臺北地方法院檢察署八十八年偵
    字第四七七三號偽造文書案件偵查時陳述之情節相同，復經證人即被害人丙○○
    、被害人之弟乙○○到庭證述屬實，並有土地登記申請書影本等件附卷可參；且
    甲○○於八十七年十二月間至臺北市松山地政事務所辦理抵押權登記時，附繳之
    丙○○國民身分證影本，其上照片係甲○○本人，經核該國民身分證上補發日期
    、身分證統一編號及出生年月日之字體，以肉眼即可辨識與被害人丙○○原有八
    十七年十月二十七日補發之國民身分證上字體有明顯不同，此有上開貼有甲○○
    之丙○○名義國民身分證影本及被害人丙○○原有八十七年十月二十七日補發之
    國民身分證影本各一紙在卷可佐，足徵上開貼有甲○○之丙○○名義國民身分證
    係屬偽造甚明。又上開臺北市南港區戶政事務所戶印證字第○○一二七三三號丙○○印鑑證明書，其證號與八十七年十二月四日臺北市南港區戶政事務所核發之
    戶印證字第○○一二七三三號甲○○印鑑證明書相同，前者印鑑證明書並非臺北
    市南港區戶政事務所核發，有臺北市南港區戶政事務所八十八年一月二十日北市
    南戶字第八八六○○六四○○○號書函一件在卷可稽，足見上開丙○○印鑑證明
    書亦屬偽造。
  (四)綜上所述，被告以上開情詞置辯，不足採信。本件事證明確，被告犯行堪以認定
    ，應依法論科。
二、核被告丁○○所為，係犯刑法第二百十二條之偽造國民身分證罪、第二百十八條
    第一項之偽造公印文罪、第二百十一條之偽造公文書罪。起訴書論罪法條欄援引
    刑法第二百十六條係誤載，業經蒞庭檢察官於論告時更正。又被告偽造「內政部
    印」公印之行為，為偽造公印文之階段行為；被告偽造「臺北市南港區戶政事務
    所印」公印、「李美麗」及「丙○○」印章後加蓋在臺北市南港區戶政事務所戶
    印證字第○○一二七三三號丙○○印鑑證明書上而偽造公印文及私印文之行為，
    係偽造公文書之階段行為，均不另論罪。被告與甲○○及戊○○就右揭犯行，有
    犯意之聯絡與行為之分擔，為共同正犯。被告所犯偽造國民身分證罪及偽造公印
    文罪，有方法結果之牽連犯關係，應依刑法第五十五條規定從情節較重之偽造公
    印文罪處斷。被告所犯上開偽造公印文罪及偽造公文書罪，犯意個別，罪名互殊
    ，應分論併罰之。公訴人起訴之事實雖未敘及被告偽造如附表編號三及編號四印
    章及印文之犯行，惟被告此部份犯行既係偽造上開印鑑證明書之階段行為，本院
    自應併予審究。查被告前因偽造有價證券案件，於七十七年十一月四日經臺灣板
    橋地方法院檢察署檢察官提起公訴，經臺灣板橋地方法院判處有期徒刑九年，於
    刑之執行完畢後，令入勞動場所強制工作二年，上訴臺灣高等法院後，於七十九
    年四月九日經撤銷原判決判處有期徒刑八年，於刑之執行完畢後，令入勞動場強
    制工作二年確定，經入監執行後於八十一年十二月二十二日假釋出監，於八十五
    年七月十七日假釋期滿未經撤銷以已執行完畢論，有臺灣高等法院檢察署刑案紀
    錄簡覆表一件在卷可徵，其受有期徒刑之執行完畢後，五年以內再犯本件有期徒
    刑以上之罪，為累犯，應依刑法第四十七條規定加重其本刑。爰審酌被告前有上
    述偽造有價證券罪前科，又因偽造文書案件經判決確定，於執行前逃匿遭通緝，
    竟於通緝期間不知悛悔，再犯本件偽造文書罪，惡性非輕，及其犯罪動機、目的
    、手段、智識程度、犯罪後之態度等一切情狀，量處如主文所示之刑，以示懲儆
    ，並定其應執行之刑。末查，如附表編號一所示之物，係共犯甲○○所有，因右
    揭犯罪所得之物，爰依刑法第三十八條第一項第三款宣告沒收；如附表編號二至
    四所示之物，係偽造之印章、印文，應依刑法第二百十九條規定，不問屬於犯人
    與否，均予宣告沒收。至上開偽造之印鑑證明書一紙業經行使而交付臺北市松山
    地政事務所保管，已非被告或共同正犯甲○○或戊○○所有，亦非違禁物，爰不
    為沒收之諭知。
據上論斷，應依刑事訴訟法第二百九十九條第一項前段，刑法第二十八條、第二百十
二條、第二百十八條第一項、第二百十一條、第五十五條、第四十七條、第五十一條
第五款、第三十八條第一項第三款、第二百十九條，罰金罰鍰提高標準條例第一條前
段，判決如主文。
本案經檢察官俞秀端到庭執行職務
中    華    民    國      九十一      年      三      月      二十五    日
                  臺灣臺北地方法院刑事第八庭
                                          法  官  張筱琪
右正本證明與原本無異。
如不服本判決，應於判決送達後十日內向本院提出上訴狀(應抄附繕本)。告訴人
或被害人如對於本判決不服者，應具備理由請求檢察官上訴，其上訴期間之計算
係以檢察官收受判決正本之日期為準。
                                          書記官  吳一凡
中    華    民    國      九十一      年      四      月        二      日
刑法第二百十二條
偽造、變造護照、旅券、免許證、特許證及關於品行、能力、服務或其他相類之證書
、介紹書，足以生損害於公眾或他人者，處一年以下有期徒刑、拘役或三百元以下罰
金。
刑法第二百十八條
偽造公印或公印文者，處五年以下有期徒刑。
盜用公印或公印文，足以生損害於公眾或他人者，亦同。
刑法第二百十一條
偽造、變造公文書，足以生損害於公眾或他人者，處一年以上七年以下有期徒刑。
附表：
一、偽造之丙○○國民身分證一枚（有甲○○照片一張及內政部公印文一枚）。
二、偽造之「內政部印」公印一個。
三、偽造之「臺北市南港區戶政事務所印」公印、「李美麗」及「丙○○」印章各一
    個。
四、偽造之臺北市南港區戶政事務所戶印證字第○○一二七三三號丙○○印鑑證明書
    上之「臺北市南港區戶政事務所印」、主任「李美麗」及「丙○○」印文各一枚
    。
